【裁判字號】    95,易,1961
【裁判日期】    950817
【裁判案由】    毒品危害防制條例
【裁判全文】
台灣台中地方法院刑事判決              95年度易字第1961號
公  訴  人  臺灣臺中地方法院檢察署檢察官
被      告  甲○○
                    國民
                   （現在臺灣臺中監獄臺中分監執行中）
上列被告因毒品危害防制條例案件，經檢察官聲請以簡易判決處
刑（95年度毒偵字第2819號），嗣經本院簡易庭認不宜簡易判決
處刑，簽請移由刑事普通庭依通常程序審理，經本院合議庭裁定
，由受命法官依法獨任進行簡式審判程序判決如下：
    主  文
甲○○施用第二級毒品，處有期徒刑肆月，如易科罰金，以銀元
參佰元（即新臺幣玖佰元）折算壹日。
    事  實
一、甲○○素行不佳，前曾犯賭博、違反毒品危害防制條例等罪
    （均未構成累犯），甲○○前因施用毒品案件，經本院裁定
    令入戒治處所施以強制戒治，於民國（下同）八十九年十一
    月四日執行強制戒治期滿釋放出所，由臺灣臺中地方法院檢
    察署檢察官於九十年三月二十六日以九十年度戒毒偵字第一
    六二號為不起訴處分確定。然甲○○猶無法戒絕毒癮，於強
    制戒治執行完畢釋放後五年內之九十四年一月十日，又於九
    十四年間因施用第一、二級毒品案件，由臺灣臺中地方法院
    檢察署檢察官以九十四年度毒偵字第二五八○號提起公訴，
    經本院以九十四年度訴字第一五○九號分別判處有期徒刑十
    月、四月，定應執行刑為有期徒刑一年確定。詎仍不知悔改
    ，甲○○復基於施用第二級毒品安非他命之犯意，於九十五
    年四月十一日下午十五時許在其台中縣太平市○○路二七八
    號住處以將第二級毒品安非他命放在吸食器內其下以火燒烤
    ，吸食其產生之煙霧之方式施用第二級毒品安非他命一次。
    嗣於九十五年四月十三日晚上二十一時三十分許，為警在臺
    中縣太平市○○○路與太平路口查獲，經採取尿液送驗而查
    悉。
二、案經臺中縣警察局霧峰分局報請臺灣臺中地方法院檢察署檢
    察官偵查後，聲請以簡易判決處刑，嗣經本院簡易庭簽請認
    宜適用通常程序審理。
    理  由
一、按除被告所犯為死刑、無期徒刑、最輕本刑為三年以上有期
    徒刑之罪或高等法院管轄第一審案件者外，於前條第一項程
    序進行中，被告先就被訴事實為有罪之陳述時，審判長得告
    知被告簡式審判程序之旨，並聽取當事人、代理人、辯護人
    及輔佐人之意見後，裁定進行簡式審判程序，刑事訴訟法第
    二百七十三條之一第一項定有明文。本件被告所犯係死刑、
    無期徒刑、最輕本刑為三年以上有期徒刑以外之罪，其於準
    備程序中就被訴事實為有罪之陳述，且經審判長告知被告簡
    式審判程序之旨，並聽取公訴人及被告之意見後，本院合議
    庭認為適宜而裁定由受命法官獨任進行簡式審判程序，合先
    敘明。
二、上揭事實，業據被告甲○○於本院審理時，坦承不諱，而被
    告為警查獲，經警採其尿液送請私立中山醫學大學附設醫院
    藥物濫用檢測中心檢驗結果，檢出甲基安非他命呈陽性反應
    ，此有該檢測中心九十五年五月十八日第六五六八四○號尿
    液篩檢檢驗報告一份在卷可憑，此外，復有員警職務報告、
    前揭臺灣台中地方法院檢察署不起訴處分書、本院判決書及
    被告之刑案資料查註紀錄表、臺灣高等法院被告全國前案紀
    錄表各一紙附卷可稽，事證至臻明確，被告甲○○違反毒品
    危害防制條例犯行洵堪認定。
三、按依修正後之毒品危害防制條例就施用毒品者，僅限於「初
    犯」及「五年後再犯」二種情形，有其追訴條件之限制，即
    須於初犯經觀察、勒戒或強制戒治釋放後，五年內均無施用
    毒品之行為，始能認其前所實施之觀察、勒戒或強制戒治已
    足遮斷毒癮，而得於五年後再犯時，再予適用初犯之規定，
    重行觀察、勒戒等程序。倘五年內已再犯，經依法追訴處罰
    ，縱其第三次（或第三次以上）施用毒品之時間在初犯經觀
    察、勒戒或強制戒治執行完畢釋放後五年以後，即與「五年
    後再犯」之情形有別，且因已於「五年內再犯」，顯見其再
    犯率甚高，原實施之觀察、勒戒或強制戒治，已無法收其實
    效，而無五年戒斷期之存在，自無再經觀察、勒戒或強制戒
    治之必要，即應依毒品危害防制條例第十條處罰，有最高法
    院九十五年五月九日第七次刑事庭會議決定及九十五年度台
    上字第一○七一號刑事判決可資參照。本案被告既曾於前次
    觀察、勒戒執行完畢「五年內再犯」，且經法院判處罪刑確
    定，顯見其並非於觀察、勒戒執行完畢釋放後五年內均無任
    何施用毒品之犯行，而其既已於上開觀察、勒戒執行完畢釋
    放後五年內再犯施用第一級、第二級毒品之罪，已符合毒品
    危害防制條例第二十三條第二項所定之訴追要件，揆諸上開
    最高法院決議及判決，應逕行追訴處罰。按安非他命係毒品
    危害防制條例第二條第二項第二款所定之第二級毒品，不得
    非法施用，是核被告甲○○所為，係犯毒品危害防制條例第
    十條第二項之施用第二級毒品罪。被告施用第二級毒品前後
    持有第二級毒品之低度行為，應為其施用第二級毒品之高度
    行為所吸收，不另論罪。爰審酌被告甲○○犯罪之動機、目
    的、手段、品行不佳，詳如前述，此有台灣台中地方法院檢
    察署刑案資料查註紀錄表一份在卷可按，被告曾有施用毒品
    不良素行，經執行完畢後，仍不知警惕，再次施用毒品，經
    檢察官依初次勒戒、觀察後無繼續施用傾向為不起訴處分確
    定後，仍不知悔改警惕，猶繼續施用毒品不輟，情節非輕，
    有失政府制定毒品危害防制條例之立法美意，本不宜寬貸，
    惟此乃自戕且容易成癮之行為，從另一角度觀察，應視同病
    人看待，及犯後已坦承犯行，態度良好等一切情狀，量處如
    主文所示之刑，並諭知易科罰金之折算標準，以資懲儆。又
    被告行為後，刑法第四十一條第一項前段有關易科罰金折算
    之標準，業經總統於九十四年二月二日公布修正，自九十五
    年七月一日施行，由「得以一元以上三元以下折算一日，易
    科罰金」，並適用修正前罰金罰鍰提高標準條例第二條（現
    已刪除）之規定，提高為「得以新台幣一千元、二千元或三
    千元折算一日，易科罰金」，且刪除「因身體、教育、職業
    、家庭之關係或其他正當事由，執行顯有困難者」之條件，
    依修正施行後刑法第二條第一項「行為後法律有變更者，適
    用行為時之法律。但行為後之法律有利於行為人者，適用最
    有利於行為人之法律」之規定，比較修正前後刑法第四十一
    條第一項前段之規定，修正後之規定，並未較有利於被告，
    故本件應適用被告行為時即修正前刑法第四十一條第一項前
    段及修正前罰金罰鍰提高標準條例第二條之規定，諭知易科
    罰金之折算標準，即應以銀元三百元折算一日，經折算為新
    台幣後，應以新台幣九百元折算一日，併予敘明。
據上論斷，應依刑事訴訟法第四百五十二條、第二百九十九條第
一項前段、第二百七十三條之一第一項，毒品危害防制條例第十
條第二項，刑法第二條第一項前段、第十一條前段、修正前刑法
第四十一條第一項前段，修正前罰金罰鍰提高標準條例第二條，
現行法規所定貨幣單位折算新台幣條例第二條，判決如主文。
中    華    民    國    95    年    8     月    17    日
                  刑事第八庭    法  官  洪俊誠
以上正本證明與原本無異。
如不服本判決，應於判決送達後十日內向本院提出上訴狀，上訴
於臺灣高等法院臺中分院(須附繕本)。
                                書記官  蕭榮峰
中    華    民    國    95    年    8     月    17    日
附錄論罪科刑實體法條文：
毒品危害防制條例第十條：
施用第一級毒品者，處六月以上五年以下有期徒刑。
施用第二級毒品者，處三年以下有期徒刑。


司法院資訊處製作；財團法人民間司法改革基金會備份。
